臺灣臺南地方法院刑事判決　　　　　　　100年度訴字第315號
公　訴　人　臺灣臺南地方法院檢察署檢察官
被　　　告　蔡東霖
上列被告因違反毒品危害防制條例案件，經檢察官提起公訴（99
年度撤緩毒偵字第17號），被告於本院準備程序中，先就被訴事
實為有罪之陳述，經本院合議庭裁定改由受命法官獨任進行簡式
審判程序，判決如下：
    主  文
蔡東霖施用第二級毒品，累犯，處有期徒刑伍月，扣案之電子磅
秤壹台、夾鏈袋個均沒收之；又施用第一級毒品，累犯，處有
期徒刑玖月，扣案第一級毒品海洛因玖小包(含包裝袋玖只，合
計淨重為貳點貳公克)沒收銷燬之，扣案之電子磅秤壹台、夾鏈
袋個均沒收之；又施用第一級毒品，累犯，處有期徒刑玖月，
扣案第一級毒品海洛因小包(含包裝袋只，合計淨重為壹點
貳公克)沒收銷燬之；又施用第二級毒品，累犯，處有期徒刑
伍月，扣案第二級毒品甲基安非他命貳小包(含包裝袋貳只，合
計驗餘淨重為壹點壹玖公克)沒收銷燬之。應執行有期徒刑壹年
拾月，扣案之第一級毒品海洛因玖小包(含包裝袋玖只，合計淨
重為貳點貳公克)、第一級毒品海洛因小包(含包裝袋只，合
計淨重為壹點貳公克)、第二級毒品甲基安非他命貳小包(含包
裝袋貳只，合計驗餘淨重為壹點壹玖公克)均沒收銷燬之，扣案
之電子磅秤壹台、夾鏈袋個均沒收之。
    事  實
一、蔡東霖前於民國92年間，因施用毒品案件，經臺灣嘉義地方
    法院以92年度毒聲字第528號裁定送觀察、勒戒後，於92年7
    月31日因認無繼續施用毒品之傾向而出所，並經臺灣嘉義地
    方法院檢察署檢察官以92年度毒偵字第603號為不起訴處分
    確定。次於94年間，因施用毒品案件，經臺灣嘉義地方法院
    以94年度訴字第415號判處有期徒刑8月及4月並定應執行有
    期徒刑11月確定；復於95年間，因違反動產擔保交易法案件
    ，經臺灣嘉義地方法院以95年度朴簡字第19號判處有期徒刑
    3月確定；並經臺灣嘉義地方法院就上開3罪以95年度聲字第
    511號裁定應執行有期徒刑1年1月確定，甫於96年5月21日縮
    短刑期執行完畢。詎其猶未戒除惡習，分別為下列之行為：
(一)蔡東霖分別基於施用第一級毒品海洛因及第二級毒品甲基安
    非他命之犯意，於98年7月24日晚間某時許，在其位於嘉義
    縣六腳鄉正義村下雙溪309號之住處內（起訴書誤載為98年7
    月26日下午5時30分採尿時起回溯前72小時內之某時許，在
    不詳地點），以玻璃球燒烤方式施用第二級毒品甲基安非他
    命1次；另於98年7月26日中午12時許，在嘉義縣朴子市○○
    路○路邊停車場，以將海洛因摻入香菸內吸食之方式，施用
    第一級毒品海洛因1次。嗣於98年7月26日下午3時30分許，
    在嘉義縣朴子市市○路○○○路口為警盤查，當場自其皮包
    內扣得海洛因9小包（合計淨重2.2公克）、夾鍊袋3個、電
    子磅秤1台等物，並於同日下午5時30分許為警經其同意採集
    尿液送驗結果，確呈可待因、嗎啡與甲基安非他命陽性反應
    ，而查得上情。
(二)蔡東霖分別基於施用第一級毒品海洛因及第二級毒品甲基安
    非他命之犯意，於同年8月5日晚上10時許，在嘉義市○○路
    邊停車後，在車內先以將海洛因摻入香菸內吸食之方式，施
    用第一級毒品海洛因後，再以將甲基安非他命置入玻璃球內
    燒烤吸食之方式，施用第二級毒品甲基安非他命1次。嗣於
    同年8月6日凌晨0時40分許，在嘉義市○區○○里○○路與
    蘭州四街口為警盤查，當場自其背包內扣得海洛因3小包（
    合計淨重1.23公克）、甲基安非他命2小包（合計驗餘淨重
    1.19公克），並於同日凌晨2時15分許經其同意採集尿液送
    驗結果，確呈可待因、嗎啡與甲基安非他命陽性反應，而查
    悉上情。
二、案經嘉義縣警察局朴子分局及嘉義市政府警察局第二分局報
    告臺灣嘉義地方法院檢察署呈請臺灣高等法院臺南分院檢察
    署檢察長令轉臺灣臺南地方法院檢察署檢察官偵查起訴。
    理  由
一、按本件被告蔡東霖所犯為死刑、無期徒刑、最輕本刑3年以
    上有期徒刑以外之罪，亦非屬高等法院管轄之第一審案件，
    其於準備程序進行中，先就被訴事實為有罪之陳述，經告知
    簡式審判程序之旨，並聽取檢察官、被告之意見後，本院合
    議庭依刑事訴訟法第273條之1第1項裁定進行簡式審判程序
    ，是本案之證據調查，依同法第273條之2規定，不受同法第
    159條第1項、第161條之2、第161條之3、第163條之1，及第
    164條至第170條所規定證據能力認定及調查方式之限制，合
    先敘明。
二、次按92年7月9日修正公佈、93年1月9日施行之毒品危害防制
    條例第20條、第23條第2項規定，已將施用毒品者之刑事處
    遇程式，區分為「初犯」、「5年內再犯」及「5 年後再犯
    」。依其立法理由，認「初犯」經觀察、勒戒或強制戒治後
    ，應為不起訴處分；經觀察、勒戒或強制戒治執行完畢釋放
    後，「5年內再犯」者，因其再犯率甚高，原實施之觀察、
    勒戒及強制戒治既已無法收其實效，爰依法追訴；至經觀察
    、勒戒或強制戒治執行完畢釋放後，「5年後再犯」者，前
    所實施之觀察、勒戒或強制戒治已足以遮斷其施用毒品之毒
    癮，為期自新及協助其斷除毒癮，仍適用與「初犯」相同之
    規定，先經觀察、勒戒或強制戒治之程式。故依修正後之規
    定，僅限於「初犯」及「5年後再犯」2種情形，始應先經觀
    察、勒戒或強制戒治；倘被告於5年內已再犯，經依法追訴
    處罰，縱其第3次（或第3次以上）再度施用毒品之時間，在
    初犯經觀察、勒戒或強制戒治執行完畢釋放5年以後，仍不
    合於「5年後再犯」之規定，且因已曾於「5年內再犯」，顯
    見其再犯率甚高，原實施觀察、勒戒或強制戒治，已無法收
    其實效，即應依該條例第10條處罰，至第3次（或第3次以上
    ）施用毒品之時間，是否宜有期間限制？以多久為適宜？則
    分屬刑事政策、專門醫學之範圍，非審判機關所能決定，有
    待循立法途徑解決（最高法院95年5月9日95年度第7次刑事
    庭會議決議、97年9月9日97年度第5次刑事庭會議決議意旨
    參照）。查本件被告前曾受如事實欄所述之觀察、勒戒，於
    92年7月31日釋放出所後，迭因施用毒品案件，再經起訴判
    刑受刑之執行等情，有臺灣高等法院被告前案紀錄表1份附
    卷可按，足見被告於初犯經觀察、勒戒後5年內，已迭次更
    犯施用毒品案件，再經起訴判刑受刑之執行，揆諸上開最高
    法院決議要旨，縱其本次所犯施用毒品案件距前次觀察、勒
    戒執行完畢已逾5年，仍應由本院依法論罪科刑。
三、上開犯罪事實一(一)、(二)業據被告於本院準備程序及審理
    中均坦承不諱，而被告分別就犯罪事實一(一)之部分，於99
    年7月26日下午5時30分許經警採尿送驗，經先以酵素免疫分
    析法（EIA）初步篩檢，再以氣相層析質譜儀法（GC/MS）確
    認檢驗，結果確呈海洛因進入人體代謝分解後之可待因、嗎
    啡陽性反應，及甲基安非他命進入人體代謝分解後之甲基安
    非他命陽性反應乙節，有代號與真實姓名對照表、臺灣檢驗
    科技股份有限公司濫用藥物尿液檢驗報告各1紙附卷可稽；
    及就犯罪事實一(二)之部分，於98年8月6日凌晨2時15分經
    警採尿送驗，經先以酵素免疫分析法（EIA）初步篩檢，再
    以氣相層析質譜儀法（GC/MS）確認檢驗，結果確呈海洛因
    進入人體代謝分解後之可待因、嗎啡陽性反應，及甲基安非
    他命進入人體代謝分解後之甲基安非他命陽性反應乙節，有
    違反毒品危害防制條例案件嫌疑人代號與真實姓名對照表、
    查獲毒品案件採集尿液送驗姓名對照表、臺灣檢驗科技股份
    有限公司濫用藥物尿液檢驗報告各1紙在卷可稽。此外，分
    別就犯罪事實一（一）部分，尚有海洛因9小包（合計淨重
    2.2公克）、夾鍊袋3個、電子磅秤1台，及就犯罪事實一（
    二）部分，亦有海洛因3小包（合計淨重1.23公克）、甲基
    安非他命2小包（合計驗餘淨重1.19公克）扣案可稽。本件
    事證明確，被告犯行洵堪認定，應予依法論科。
四、按海洛因、甲基安非他命依其成癮性、濫用性及對社會危害
    性之程度，已分別列為毒品危害防制條例第2條第2項第1款
    所規定之第一級毒品及同條項第2款所規定之第二級毒品。
    是核被告就犯罪事實(一)所為，係犯毒品危害防制條例第
    10條第2項之施用第二級毒品罪，及同條第1項之施用第一級
    毒品罪；至就犯罪事實(二)所為，亦犯毒品危害防制條例第
    10條第1項之施用第一級毒品罪，及同條第2項之施用第二級
    毒品罪。被告施用海洛因及甲基安非他命前持有供自己施用
    之海洛因及甲基安非他命之低度行為，分別為施用之高度行
    為所吸收，均不另論罪。被告所犯上開4罪，犯意有別，行
    為殊異，應予分論併罰。被告前於94年間，因施用毒品案件
    ，經臺灣嘉義地方法院以94年度訴字第415號判處有期徒刑8
    月及4月並定應執行有期徒刑11月確定；復於95年間，因違
    反動產擔保交易法案件，經臺灣嘉義地方法院以95年度朴簡
    字第19號判處有期徒刑3月確定；並經臺灣嘉義地方法院就
    上開3罪以95年度聲字第511號裁定應執行有期徒刑1年1月確
    定，甫於96年5月21日縮短刑期執行完畢等情，有臺灣高等
    法院被告前案紀錄表1份在卷可按，其受有期徒刑執行完畢
    後，5年以內故意再犯本案有期徒刑以上之各罪，均為累犯
    ，應各依刑法第47條第1項規定加重其刑。爰審酌被告前有
    多次施用毒品前科，竟仍不知悔改而再施用毒品，顯見其意
    志不堅，迄未能記取教訓，並未因前所受之觀察、勒戒處分
    或刑罰之執行而知所警惕，復參酌其所犯施用毒品行為係戕
    害自己身心健康，尚未嚴重破壞社會秩序、侵害他人權益，
    及其犯罪後坦承犯行，應知悔悟，暨其學歷、職業、家庭狀
    況等一切情狀，本院認檢察官具體求處應執行有期徒刑1 年
    10月，尚屬適當，分別量處如主文所示之刑，並定其應執行
    之刑，以資懲儆。
五、末按毒品危害防制條例第18條第1項規定，得諭知沒收並銷
    燬之者，以查獲之毒品及專供製造或施用毒品之器具為限，
    固不及於毒品之外包裝；惟若外包裝與沾附之毒品無法析離
    ，自應將外包裝併該毒品諭知沒收並銷燬之。再按鑑定毒品
    時，一般係以傾倒之方式，將包裝袋內之毒品倒出與包裝袋
    分離而秤重，必要時亦會輔以刮杓取出袋內粉末，然無論依
    何種方式分離，包裝袋內均會有極微量毒品殘留，應整體視
    為毒品，依毒品危害防制條例第18條第1項，連同袋內毒品
    併沒收銷燬（最高法院94年度臺上字第6213號、95年度臺上
    字第3739、7354號判決可資參照、及臺灣高等法院暨所屬法
    院96年法律座談會刑事類提案第18號研討結果）。查扣案之
    海洛因9小包（合計淨重2.2公克）、海洛因3小包（合計淨
    重1.23公克）、甲基安非他命2小包（合計驗餘淨重1.19公
    克）均係被告所有且供本件施用第一級毒品海洛因及第二級
    毒品甲基安非他命犯行所剩餘，業據被告供承在卷（見本院
    卷第21頁），而疑似第一級毒品海洛因9小包及3小包均送法
    務部調查局鑑定分析結果，確檢出海洛因成份，又疑似第二
    級毒品甲基安非他命2小包經送行政院衛生署草屯療養院鑑
    定分析結果，亦檢出甲基安非他命成份等情，有法務部調查
    局濫用藥物實驗室98年8月11日調科壹字第09823021850號、
    98 年8月31日調科壹字第09823023720號鑑定書各1紙，及行
    政院衛生署草屯療養院草療鑑字第0980900064號鑑定書1紙
    在卷足憑，核屬毒品危害防制條例第2條第2項第1款、第2款
    所定之第一級毒品、第二級毒品無訛，應均依毒品危害防制
    條例第18條第1項前段規定沒收銷燬之。另就上開海洛因及
    甲基安非他命之包裝袋，均係供包裹上開毒品之用，縱於檢
    測時將上開毒品取出，勢仍有微量毒品沾附其上無法析離，
    揆諸前揭判決解釋意旨，應一併依毒品危害防制條例第18條
    第1項前段規定沒收銷燬之。又扣案之夾鍊袋3個、電子磅秤
    1 台等物，為被告所有，且就夾鍊袋部份係預備供其施用海
    洛因及甲基安非他命所使用，而就電子磅秤部分係供被告購
    買
    本件所施用之海洛因及甲基安非他命時檢測重量是否足夠所
    用等情，業據被告供承在卷（見本院卷第21頁），爰均依刑
    法第38條第1項第2款規定，併宣告沒收之。
據上論斷，應依刑事訴訟法第273條之1第1項、第299條第1項前
段，毒品危害防制條例第10條第1項、第2項、第18條第1項前段
，刑法第11條前段、第51條第5款、第47條第1項、第38條第1項
第2款，判決如主文。
本案經檢察官蘇榮照到庭執行職務。
中    華    民    國   100    年    5     月    3     日
                  刑事第七庭    法  官  莊政達
以上正本證明與原本無異。
如不服本判決應於收受本判後10日內向本院提出上訴書狀，並應
敘述具體理由。其未敘述上訴理由者，應於上訴期間屆滿後20日
內向本院補提理由書狀（均須按他造當事人之人數附繕本）「切
勿逕送上級法院」。
                                書記官  吳昕韋
中    華    民    國   100    年    5     月    5     日
附錄本案論罪科刑法條：
毒品危害防制條例第10條
施用第一級毒品者，處 6 月以上 5 年以下有期徒刑。
施用第二級毒品者，處 3 年以下有期徒刑。